【裁判字號】    91,易,3249
【裁判日期】    920121
【裁判案由】    偽造文書
【裁判全文】
臺灣高雄地方法院刑事判決                        九十一年度易字第三二四九號
    公  訴  人  臺灣高雄地方法院檢察署檢察官
    被      告  甲○○  男  三.
右列被告因偽造文書案件，經檢察官提起公訴（九十一年度偵字第一四四五二號），
本院判決如左：
    主  文
甲○○共同偽造公印文，累犯，處有期徒刑壹年陸月。換貼甲○○照片之偽造乙○○
國民身分證（身分證統一編號：Ｚ000000000號）壹張沒收。
    事  實
一、甲○○於民國八十二年間因肅清煙毒條例案件，經本院以八十二年度訴字第三０
    ０二號判處有期徒刑三年四月確定，八十四年二月二十四日假釋，復於八十五年
    間再因肅清煙毒條例案件，經本院八十五年度訴字第一八九二號及臺灣高等法院
    高雄分院八十五年度上訴字第一八六一號判處有期徒刑三年二月確定，並經撤銷
    假釋接續執行殘刑，再於八十八年八月二十日縮刑假釋，至九十一年一月三日縮
    刑假釋期滿，以已執行論。
二、甲○○於八十九年間因違反毒品危害防制條例案件，為臺灣高雄地方法院檢察署
    於九十年四月四日發佈通緝，甲○○為逃避追緝，竟與姓名年籍不詳、綽號「達
    仔」之成年男子，共同基於偽造公印文及他人國民身份證之犯意聯絡，由甲○○
    於九十一年三月十六日晚上七時許，在高雄市前鎮區鎮○○街靠近前鎮橋處，將
    自己照片交予「達仔」，「達仔」則將甲○○之照片貼至原未貼照片之偽造乙○
    ○身份證（身分證統一編號：Ｚ000000000號）上，該身分證上並有「
    內政部印」之公印文，並於同年四月二日晚上八時許，以新臺幣一萬四千元代價
    售予甲○○，致生損害於戶政管理之正確性及乙○○。嗣於同年七月六日下午三
    時五十分許，甲○○因形跡可疑遭警臨檢盤查時，為警查獲，並自其身上起出而
    扣得上開偽造之身份證。
三、案經乙○○訴由高雄市政府警察局移送臺灣高雄地方法院檢察署檢察官偵查起訴
    。
    理  由
一、訊據被告甲○○對於右揭事實坦承不諱，且據證人乙○○於本院審理時結證稱：
    「扣押之偽造身分證不是我的，但是其上所載身分證資料是我的，只有出生地不
    一樣，我的身分證並未遺失，被告如何取得我的身分資料我不清楚」等語，復有
    換貼被告照片之偽造乙○○身份證（身分證統一編號：Ｚ000000000號
    ）一張扣案及被告及證人乙○○身分證影本各一張附卷可參，核與被告自白相符
    ，本件事證明確，被告犯行已堪認定，應依法論科。
二、按刑法第二百十二條「其他相類之證書、介紹書」，指與護照、執照等證件之性
    質相類似，而用以證明個人之品行、能力、資格等事項之書類文件，國民身份證
    即屬於品行能力服務相類證書之一種。又按偽造公印，刑法第二百十八條既有獨
    立處罰之規定，且較刑法第二百十二條之處罰為重，則於偽造刑法第二百十二條
    之文書同時偽造公印者，即難僅論以該條之罪而置刑法第二百十八條處刑較重之
    罪於不問。司法院大法官會議釋字第八十二號解釋亦著有明文。本件被告與「阿
    達」共同偽造之身分證上，亦同時偽造之「內政部印」之公印文，依前開解釋文
    意旨，本件亦應論以刑法第二百十八條第一項之偽造公印文罪，先予敘明。
三、核被告所為係犯刑法第二百十二條偽造特種文書罪及第二百十八條第一項之偽造
    公印文罪。公訴意旨漏未斟酌此點，而認被告係犯同法第二百十六條、第二百十
    二條行使偽造特種文書罪，尚有未洽，惟其基本事實同一，本院自應予以審理，
    並變更起訴法條。被告與姓名年籍不詳、綽號「達仔」之成年男子就上揭犯行，
    有犯意聯絡及行為分擔，皆為共同正犯。被告偽造公印文之目的在偽造國民身分
    證，所犯上開二罪，有方法結果之牽連關係，應從一重之偽造公印文罪處斷。被
    告於八十二年間因肅清煙毒條例案件，經本院以八十二年度訴字第三００二號判
    處有期徒刑三年四月確定，八十四年二月二十四日假釋，復於八十五年間再因肅
    清煙毒條例案件，經本院八十五年度訴字第一八九二號及臺灣高等法院高雄分院
    八十五年度上訴字第一八六一號判處有期徒刑三年二月確定，並經撤銷假釋接續
    執行殘刑，再於八十八年八月二十日縮刑假釋，至九十一年一月三日縮刑假釋期
    滿，以已執行論，有卷附臺灣高雄地方法院檢察署刑案資料查註紀錄表及臺灣高
    等法院被告全國前案紀錄表各一件附卷可證，其受有期徒刑執行完畢，五年以內
    再犯有期徒刑以上之本罪，為累犯，依法加重其刑。公訴意旨漏未斟酌被告所犯
    刑法第二百十八條第一項之偽造公印文罪部分，然按檢察官就犯罪事實一部起訴
    者，其效力及於全部，刑事訴訟法第二百六十七條定有明文，本件被告偽造公印
    文罪部分犯罪事實，與前揭論罪科刑之偽造特種文書罪部分，有牽連犯關係，本
    院自應就屬於裁判上一罪之偽造公印文罪部分一併加以裁判。又被告自取得前開
    偽造國民身分證後，並未行使，係於九十一年七月六日下午三時五十分許遭警臨
    檢盤查時，為警自其身上起出，已如前述，公訴人誤認為被告持上開偽造國民身
    分證行使，遭警查獲，尚有未洽，併此敘明。審酌被告有肅清煙毒條例前科，素
    行不良，為逃避毒品案件通緝，即偽造國民身分證準備行使，且本件尚未及行使
    即為警查獲，犯後坦承犯行等一切情狀，量處如主文所示之刑，以資儆懲。扣案
    換貼被告照片之偽造乙○○身份證（身分證統一編號：Ｚ000000000號
    ）一張，為供被告犯罪所用之物，且為被告所有，業據被告供承在卷，應依刑法
    第三十八條第一項第二款之規定，宣告沒收之。至上開偽造國民身分證上偽造之
    「內政部印」公印文一枚，不問屬於犯人與否，原應依刑法第二百十九條宣告沒
    收，惟因該偽造之公印文已為上開偽造國民身分證之一部分，無從分離，即無再
    另行宣告沒收之必要，附此敘明。
據上論斷，應依刑事訴訟法第二百九十九條第一項前段、第三百條，刑法第二十八條
、第二百十二條、第二百十八條第一項、第五十五條、第四十七條、第三十八條第一
項第二款，罰金罰鍰提高標準條例第一條前段，判決如主文。
本案經檢察官何景東到庭執行職務。
中      華      民      國    九十二    年      一      月    二十一    日
                                  臺灣高雄地方法院刑事第四庭
                                      法  官  陳業鑫
右為正本，係照原本作成，證明與原本無異。
如不服本判決，應於送達後十日內，向本院提出上訴狀。
                                      書記官  陳素徵
中      華      民      國    九十二    年      一      月    二十一    日
附錄本判決論罪之法條：
刑法第二百十二條
偽造、變造護照、旅券、免許證、特許證及關於品行、能力服務或其他相類之證書、
介紹書，足以生損害於公眾或他人者，處一年以下有期徒刑、拘役或三百元以下罰金
。
刑法第二百十八條第一項
偽造公印或公印文者，處五年以下有期徒刑。


司法院資訊處製作；財團法人民間司法改革基金會備份。
